臺灣高等法院高雄分院民事判決　九十三年度再易字第二號
　　　再審原告　甲○○
　　　再審被告　乙○○
右當事人間損害賠償事件，再審原告對於民國九十二年十一月二十六日本院九十二年
再易字第二七號確定判決提起再審之訴，本院判決如左：
      主      文
再審之訴駁回。
再審訴訟費用由再審原告負擔。
      理      由
一、再審原告主張：按再審有下列各款之情形之一者，得以再審之訴對於確定終局判
    決聲明不服。但當事人已依上訴主張其事由或知其事由而不主張者，不在此限。
    民事訴訟法第四百九十六條第一項但書定有明文。查再審被告提起再審之訴其理
    由無非以民法第一百八十五條及同法第二百七十六條，關於共同侵權行為責任及
    連帶債務免除與時效完成效力等為抗辯，主張應扣除訴外人高碧秀應負擔之部分
    ，為原第二審不採駁回其上訴，因而指摘原第二審判決適用法規顯有錯誤為理由
    。前開法律關係應否扣除訴外人高碧秀負擔之部分業經再審被告分別於原第一、
    二審法院抗辯謂：上訴人甲○○於刑事案件審理中已撤回對其妻之通姦告訴，且
    於所提刑事附帶民事訴訟中亦僅對乙○○而為請求，並於知悉二年內均未再對訴
    外人高碧秀起訴請求賠償，衡其情應有拋棄對其妻請求賠償之意思而為免除，且
    對高碧秀之損害賠償請情權已罹於時效，則為他連帶債務人之上訴人乙○○，於
    訴外人高碧秀應分擔之範圍內自同免其責任云云。惟查乙○○與有配偶之人即甲
    ○○之妻高碧秀相姦之行為，係侵害甲○○之夫權，與高碧秀所為通姦之行為係
    侵害配偶間應互守忠貞義務，為各別之侵權行為，尚無構成共同侵權行為可言，
    自亦無連帶債務人應分擔之部分或免責之適用。甲○○縱僅對於乙○○提起刑事
    附帶民事訴訟請求賠償，而未對其妻即張碧秀提起損害之訴，亦不得乙○○係連
    帶債務人而免除其侵權行為之賠償責任，乙○○所辯自無可採，亦經鈞院九十一
    年度上字第二六四號民事確定判決駁回再審被告之上訴在案。再審被告仍執此已
    依上訴主張其事由之法律關係提起再審之訴，顯有悖民事訴訟法第四百九十六條
    第一項但書之規定顯不合於再審情形，原再審判決未注意及此，未予以駁回再審
    之訴，顯然違誤影響裁判，其應適用之法律未予適用自屬前揭法條第一項第一款
    所定適用法規顯有錯誤之範圍，請求將原再審確定判決廢棄。
二、經查：
(一)、按民事訴訟法第四百九十六條第一項第一款所謂適用法規顯有錯誤者，係指確定
    判決所適用法規顯然不合於法律規定，或與司法院現尚有效及大法官會議之解釋
    ，或最高法院尚有效之判例顯然違反，或消極不適用法規顯然影響裁判者而言（
    最高法院台再字第一七０號判例、大法官會議解釋釋字第一七七號參照）。故所
    謂適用法規顯有錯誤者，並不包括認定事實錯誤、取捨證據失當及判決不備理由
    或理由矛盾之情形。又按民事訴訟法第四百九十六條第一項所謂當事人已依上訴
    主張其事由，係指當事人就得依上訴主張之事由，已依上訴主張之者而言。（最
    高法院三十三年上字第二六○○號判例參照）。
(二)、原確定判決認：侵權行為係指違法以及不當加損害於他人之行為而言，至於侵害
    係何權利，要非所問。而所謂違法以及不當，不僅限於侵害法律明定之權利，即
    違反保護個人法益之法規，或廣泛悖反規律社會生活之根本原理的公序良俗者，
    亦同。通姦之足以破壞夫妻間之共同生活而非法之所許，此從公序良俗之觀點可
    得斷言，不問所侵害係何權利，對於配偶之他方應構成共同侵權行為。婚姻係以
    夫妻之共同生活為其目的，配偶應互相協力保持其共同生活之圓滿安全及幸福，
    而夫妻互守誠實，係為確保其共同生活之圓滿安全及幸福之必要條件，故應解為
    配偶因婚姻契約而互負誠實之義務，配偶之一方行為不誠實，破壞共同生活之圓
    滿安全及幸福者，即為違反因婚姻契約之義務而侵害他方之權利。」有最高法院
    民事五十五年台上字第二０五三號判例可資參照，準此判例，不論通姦者與相姦
    者所侵害被害人係何權利，均構成共同侵權行為。又數人共同不法侵害他人之權
    利者，連帶負損害賠償責任，民法第一百八十五條第一項定有明文。本院上開確
    定判決理由五認再審原告（即本件再審被告）與訴外人即再審被告（即本件再審
    原告）之妻高碧秀所為相姦行為係侵害再審被告之夫權，訴外人高碧秀與再審原
    告所為之通姦行為係侵害配偶間應互守忠貞義務，為各別之侵權行為，再審原告
    之行為與訴外人高碧秀之行為尚無構成共同侵權行為可言，自亦無連帶債務人應
    分擔之部分或免責之適用等語，有違上開判例意旨，故再審原告依民事訴訟法第
    四百九十六條第一項第一款提起本件再審，應予准許。、、、依民法第二百八十
    條前段之規定，於連帶債務人即再審原告與訴外人高碧秀間有平均分擔之義務，
    亦即其等二人應各負擔二十萬元，茲再審被告對訴外人高碧秀之損害賠償請求權
    已罹於時效，則再審原告對於訴外人高碧秀應分擔之二十萬元部分，亦同免其責
    任，故再審被告僅得對再審原告請求賠償二十萬元等情。則原確定再審判決認本
    件應負連帶損害賠償責任，且本件再審被告與訴外人高碧秀，其等二人應各負擔
    二十萬元，依最高法院五十五年台上字第二○五三號判例所示，原確定再審判決
    其適用法規並無錯誤之情形，另本院九十一年度上易字第二六四號確定判決，本
    件再審被告雖於該案中，就連帶債務應平均分擔之事由提出抗辯，而為該案判決
    所不採，認非屬連帶債務，而該案因訴訟標的金額未逾新台幣一百五十萬元，不
    得上訴第三審法院，故告確定，則本件再審被告就原確定判決既無法上訴第三審
    ，則即無從提起第三審上訴以主張其事由，顯與民事訴訟法第四百九十六條第一
    項所謂當事人已依上訴主張其事由者不同，再審原告認再審被告不得再提起再審
    ，顯有誤會，是再審原告以此理由認原確定再審判決適用法律有錯誤，顯不足採
    。
三、綜上所述，再審原告主張原確定判決有適用法規顯有錯誤之事由，委無可採，其
    以此提起本件再審之訴，顯無理由，應予駁回，並不經言詞辯論逕為判決之。
四、據上論結，本件再審之訴顯無理由，依民事訴訟法第五百零二條第二項、第七十
    八條，判決如主文。
中　　　華　　　民　　　國　　九十三　　年　　　三　　　月　　二十三　　日
                                                民事第二庭
~B1審判長法　官　簡色嬌
~B2      法　官　周慶光
~B3      法　官　沈建興
正本係照原本作成。
不得上訴。
中　　　華　　　民　　　國　　九十三　　年　　　三　　　月　　二十三　　日
~B法院書記官　林明威
